【裁判字號】    97,訴,688
【裁判日期】    980918
【裁判案由】    塗銷所有權移轉登記
【裁判全文】
臺灣彰化地方法院民事判決  97年度訴字第688號
原      告  甲○○
訴訟代理人  黃秀蘭律師
被      告  丙○○
訴訟代理人  林見軍律師
複 代 理人  楊小彗
上列當事人間請求塗銷所有權移轉登記事件，經本院於民國98年
09月04日言詞辯論終結，茲判決如下：
    主       文
原告之訴駁回。
訴訟費用新台幣壹萬參仟陸佰柒拾貳元由原告負擔。
    事實及理由
一、按訴狀送達後，原告不得將原訴變更或追加他訴。但有下列
    各款情形之一者，不在此限：(一)被告同意者。(二)請求之基礎
    事實同一者。民事訴訟法第255條第1項第1、2款定有明文。
    又所謂請求之基礎事實同一，係指變更或追加之訴與原訴之
    主要爭點有共同性，各請求利益之主張在社會生活上可認為
    同一或關聯，而就原請求之訴訟及證據資料，於審理繼續進
    行在相當程度範圍內具有同一性或一體性，得期待於後請求
    之審理予以利用，俾先後兩請求在同一程序得加以解決，避
    免重複審理，進而為統一解決紛爭者自屬之（最高法院91年
    度台抗字第 552號民事裁定參照）。本件原告起訴時依民法
    第 767前段、第184條第1項前段及第213條第1項規定，請求
    被告塗銷所有權移轉登記，嗣於本院訴訟程序進行中追加依
    民法第 179條規定為請求權基礎，核其追加請求之基礎事實
    與其起訴請求被告塗銷所有權移轉登記之基礎事實係屬同一
    ，亦不甚礙被告之防禦方法及訴訟之終結，依前揭規定，應
    准為訴之追加，合先敘明。
二、原告起訴主張：
  (一)緣原告甲○○原為坐落彰化市○○段南郭小段17地號土地、
    面積1238平方公尺、應有部分10000分之247及彰化市○○段
    南郭小段8022建號、門牌號碼：彰化市○○路○段215之2號
    四樓房屋、權利範圍全部之房地（下稱系爭房地）所有權人
    及登記名義人，而原告之子王金榮因積欠被告之夫陳世曜新
    台幣（下同）35萬元之金錢，無力清償，被告與夫陳世曜竟
    夥同向原告詐稱王金榮欠債無法清償，要求原告提供系爭房
    地到銀行辦理借款，以清償王金榮積欠之金錢，並向原告聲
    稱若有向銀行辦理款項借款，所借款項清償王金榮所積欠之
    35萬元之後，其餘餘額均會還給原告，原告為替兒子王金榮
    清償債務，乃同意將系爭房地文件交由被告及夫陳世曜向銀
    行辦理借貸款項事宜。
  (二)然因原告並不識字，且知識淺薄，原告女兒王怡貞為保障母
    親之上開房地，故早已代原告保管上開房地之所有權狀，然
    被告等為遂行渠等詐騙移轉系爭房地之目的，利用原告不識
    字之狀況，帶原告於民國（下同）96年 5月14日至彰化地政
    事務所辦理上開房地之權狀補發，而被告拿到新補發之所有
    權狀，並未至銀行辦理貸款，卻於同年 6月15日持該等所有
    權狀到地政事務所將系爭房地以「買賣」為原因直接過戶被
    告丙○○名下，而事實上原告並未將該房屋出售予被告丙○○，原告亦未收取任何買賣價金，且被告等人先前向原告表
    示上開房地向銀行辦理貸款，除清償王金榮所積欠之35萬元
    外，若有餘款會返還原告乙節，原告亦未收取到任何餘款之
    金錢。且原告一直誤以為被告是將系爭房屋拿去辦理銀行貸
    款並已清償其兒子王金榮所積欠被告之夫陳世曜之金錢，直
    至接獲彰化地方法院97年7月24日彰院賢97執庚字第23497號
    執行命令，內容為請求原告及子王金榮遷讓房屋，原告始知
    被告係詐騙取得過戶房地相關文件並辦理過戶完畢，故依民
    法第92條第1項規定及第93條第1項規定，在未逾一年之除斥
    期間內以本書狀送達被告作為撤銷本件系爭不動產買賣之意
    思表示。
  (三)更甚者，原告於接獲上開法院執行命令後，向兒子王金榮瞭
    解實情，王金榮竟告知被告丙○○於96年7月1日尚帶伊到公
    證人郭俊麟辦公室簽立租賃契約乙份，該租賃契約內容記載
    王金榮向被告丙○○租賃系爭房屋，租賃期間至96年7月1日
    起至97年 6月30日止。然系爭房地並無買賣予被告丙○○之
    事實，該租賃契約所載租賃事宜亦非事實，該租賃契約之簽
    訂乃是被告丙○○及夫陳世曜為週全渠等詐騙上開房地之防
    範作法而已，原告由王金榮處瞭解上開情事後，知悉被告及
    其夫確實施用詐術騙取原告所有之上開房地文件，並擅自過
    戶，被告等涉嫌詐欺及偽造文書事實明確，原告亦業向台灣
    彰化地方法院檢察署提出告訴。
  (四)綜上，本件被告未經原告之同意虛偽訂定買賣契約，向地政
    機關辦理所有權移轉登記，該項之移轉法律行為自屬無效，
    惟其在登記名義上被告為所有權人，對原告之所有權自有妨
    害，原告自得依民法第 767條前段訴請塗銷。又被告之行為
    亦構成不法之侵權行為，依民法第184第1項前段、第 213條
    第 1項，原告亦得訴請塗銷原所有權登記，請求回復原狀，
    另追加民法第 179條之規定為請求權基礎，爰提起本件之訴
    。並聲明：(1)被告應將彰化市○○段南郭小段17地號土地、
    面積1, 238平方公尺、應有部分10000分之247，登記日期民
    國96年 6月15日以買賣為原因之所有權移轉登記予以塗銷。
    (2)被告應將彰化市○○段南郭小段8022建號、門牌號碼：彰
    化市○○路○段 215之2號4樓、權利範圍全部，登記日期民
    國96年 6月15日以買賣為原因之所有權移轉登記予以塗銷。
    (3)訴訟費用由被告負擔。
  (五)對被告答辯之陳述：
  1.被告主張因原告之子王金榮積欠其配偶 160萬元之債務，而
    以系爭房屋抵債，為何陳世曜會僅承認王金榮只欠他35萬元
    並開立本票乙紙為憑，又既然原告和原告之子王金榮要以系
    爭房屋抵積欠陳世曜之債務，為何沒有連同王金榮開立之35
    萬元本票債務部分一併處理，被告所言不實。
  2.事實上根本是陳世曜利用機會找王金榮到酒店喝酒，陸續積
    欠陳世曜款項達35萬元，陳世曜即利用王金榮還不出錢之困
    境，唆使王金榮騙取原告所有之房地過戶給被告，根本沒有
    王金榮欠陳世曜 160多萬元之多之欠款，所以沒有由陳世曜
    在代書處交付 195萬元給王金榮之事實，也根本沒有交付任
    何買賣價金之事實。然證人乙○○表示簽約時沒有看到雙方
    金錢的交付，但原告甲○○表示有拿到錢，根本不是事實，
    因為簽約時乙○○只是就買賣契約書賣方簽名欄用鉛筆圈起
    來，叫原告簽名而已，其餘契約內容均為空白，原告因為不
    識字，當時王金榮亦告知原告簽名是要持系爭房地向銀行辦
    理貸款，將貸款之金錢償還王金榮積欠陳世曜之35萬元，故
    乃在契約上簽名，豈料陳世曜與王金榮竟共同基於詐欺原告
    之犯意，利用原告不識字且知識淺薄，而騙取原告僅有之系
    爭房地。
  3.事實上王金榮僅欠陳世曜35萬元，亦僅開立一張本票面額35
    萬元交付陳世曜收執而已，根本沒有另行再簽發 160萬元債
    務之本票之事，故自始至終陳世曜均無法提出 160萬元本票
    之證據，且陳世曜於刑事偵查庭中初始之供述亦無提到王金
    榮積欠伊 160萬元之債務，顯證原告之子王金榮確實僅積欠
    被告配偶陳世曜35萬元之債務，被告既主張本件係以王金榮
    積欠其配偶陳世曜 160萬元之債務，而以物抵債，簽立本件
    不動產買賣契約書，並持以辦理系爭不動產之所有權移轉登
    記，被告就此有利於己之主張應負舉證責任。
三、被告則以：
  (一)緣本件系爭房地，前之所以由原告甲○○移轉登記至被告丙○○名下，乃因原告甲○○之子王金榮前約自94年起遞向被
    告丙○○之丈夫陳世曜屢為借款，及至96年初其後因王金榮
    無力償還所欠近 160萬元之債務，遂告由王金榮與其母親甲○○商議同意以系爭不動產抵償王金榮所欠陳世曜之上開債
    務，上述以房地抵債之情，乃係原告甲○○協同其子王金榮
    前至陳世曜家中商求二至三次之結果。協議既定，眾人即於
    96年 5月16日前至代書處簽立不動產買賣契約書，該契約書
    所載之價額則出於為將來求向銀行貸款之計算而填載之金額
    ，故其上雖有金額之載記，但因雙方行為本意在以物抵債，
    故而該金額不過為形式上之填載。
  (二)又當時原告甲○○名下之系爭不動產尚有乙筆20餘萬元之貸
    款未償，對此仍列為對價之一部分，故本於內部共識該筆貸
    款即應由陳世曜夫婦二人負責塗銷，故而被告丙○○除於96
    年6月15日辦竣所有權移轉登記外，更即於96年6月21日透由
    彰化第一信用合作社00000000000000帳戶以轉帳方式將原先
    之抵押貸款予以辦理清償塗銷。此一事實更有被告丙○○之
    帳戶交易明細及96年 6月29日請領之土地、建物登記謄本可
    稽外，另從建物之異動索引亦明白彰顯原來之有限責任彰化
    第一信用合作社之抵押權確於96年 6月22日因清償而告塗銷
    。
  (三)其後，被告丙○○乃再於96年 7月24日向國泰人壽保險股份
    有限公司辦理最高限額276萬元之抵押貸款，此亦有97年9月
    4 日申請之土地、建物登記謄本可證。而就此一貸款，被告
    丙○○更是如期繳付各期應付本息金額，並有放款繳息紀錄
    查詢表可證。
  (四)事實上，上開兩造間之不動產買賣契約書乃確為原告甲○○
    所親簽，且地點更在代書處所，此間過程甚為嚴謹，豈是一
    句不識字即可事後反悔並推得一乾二淨。眾所週知，所有權
    移轉登記乃定要出賣人之印鑑證明，若原告不予提出則又何
    能辦理過戶？又原告若不再於翌日即96年 5月17日就公契部
    分予以黔蓋印鑑章，則又何能辦理過戶？又原告既於隔天尚
    還前至用印，就表示其明白所有之一切行為，否則又豈有於
    隔日再行主動用印之理？再者，若原告甲○○之子王金榮僅
    欠陳世曜35萬元，則在該不動產抵押債務僅有20餘萬元之情
    況下，其為清償該35萬元，只消將該不動產再向銀行辦理抵
    押貸款即可足以拿取現金而向陳世曜清償即可。何況，原告
    甲○○之女兒本身並無任何信用瑕疵，此一事實除據檢方調
    查屬實之外，更為原告甲○○當庭親自承認無誤。故而，原
    告甲○○只要將該不動產過至其女兒名下，再以其女兒名義
    申辦貸款，就可輕易清償其口中之35萬元債務，又何需大費
    周章先將不動產過戶，再借由被告向銀行借款後，另將多餘
    的錢再交還給原告，是以原告上開所述明眼人即可俱見絕告
    悖於經驗在在不合常理。又今若不是該建物確實係出於以物
    抵債之結果，則被告丙○○又何須先以自己之金錢先行清償
    辦理塗銷抵押，其又何需再如期繳付新辦貸款後之各期應付
    本息金額。
  (五)次查，本件根本沒有原告所稱：「未經原告同意虛偽簽訂買
    賣契約」、「施用詐術騙取原個人所有之上開房地文件，並
    擅自過戶」云云之情，已如上述。是原告何得本於民法92條
    「1.因被詐欺或被脅迫而為意思表示者，表意人得撤銷其意
    思表示。但詐欺係由第三人所為者，以相對人明知其事實或
    可得而知者為限，始得撤銷之。2.被詐欺而為之意思表示，
    其撤銷不得以之對抗善意第三人。」之規定而為主張。更何
    況，本件被告乃屬局外之人，而屬單純善意之第三者，其根
    本沒有任何施用詐術之舉。因此，縱認原告有受騙之情事，
    亦為訴外人即其兒子「王金榮」所引起，此際如何得對被告
    主張上開法條之法律效果等語，資為抗辯。並聲明：(1)原告
    之訴駁回。(2)訴訟費用由原告負擔。
四、兩造不爭執事項：
  (一)兩造於96年5月16日簽立系爭房地之不動產買賣契約書。
  (二)上開不動產買賣契約書上之兩造簽名均由兩造所親簽。
  (三)系爭不動產於96年6月15日移轉所有權登記予被告名下。
五、兩造爭執之事項：
  (一)被告有無對原告施以詐欺，導致原告為系爭買賣之意思表示
    ？
  (二)原告是否得撤銷系爭買賣之意思表示，並依民法第767條前
    段、第184第1項前段、第213條第1項、第179條規定請求被
    告塗銷系爭房地於96年6月15日以買賣為原因之所有權移轉
    登記？
六、得心證之理由：
  (一)按當事人主張有利於己之事實者，就其事實有舉證之責任，
    民事訴訟法第277 條前段定有明文。次按民事訴訟如係由原
    告主張權利者，應先由原告負舉證之責，若原告先不能舉證
    ，以證實自己主張之事實為真實，則被告就其抗辯事實即令
    不能舉證，或其所舉證據尚有疵累，亦應駁回原告之請求。
    被詐欺而為意思表示者，依民法第92條第 1項之規定，表意
    人固得撤銷其意思表示，惟主張被詐欺而為表示之當事人，
    應就此項事實，負舉證之責任。本院著有44年台上字第75號
    判例。本件被上訴人既依民法第92條第 1項之規定，撤銷其
    所為意思表示，即應就上訴人如何欲被上訴人陷於錯誤，故
    意示以不實之事，令其因錯誤而為意思表示，負舉證之責任
    。乃原審竟就上訴人之抗辯係如何不實而為審認，進而推斷
    被上訴人之主張為可採，不惟與舉證責任分配之原則有所違
    背，抑且與論理法則不相符合（最高法院17年上字第917 號
    判例、44年台上字第75號判例及72年台上字第3526號判決意
    旨參照）。
  (二)原告主張被告及其夫陳世曜等人，共同施用詐術騙取原告所
    有之系爭房地文件，並擅自過戶云云，為被告所否認，辯稱
    系爭房地之所以由原告移轉登記至被告名下，乃因原告之子
    王金榮積欠近 160萬元之債務，遂告由王金榮與其原告商議
    同意以系爭房地抵償王金榮所欠被告之夫之借款等語。經查
    ：原告確和被告於96年 5月16日簽立系爭房地之不動產買賣
    契約，有買賣契約書一件在卷可參，原告亦不否認其在買賣
    契約書上之簽名為真正，則衡諸常理，其簽名即係表示知悉
    並同意該等文件上所記載之內容，是原告為前揭受詐欺之主
    張，自應就該等事實負舉證責任。惟本件據原告所舉證人王
    金榮（即原告之子）於本院審理時到庭證述：『（法官問：
    為何房地過戶給被告？）因為在我累計積欠陳世曜35萬元，
    35萬元是陳世曜帶我去喝酒的酒錢，因為次數很多，所以累
    計起來共有35萬元，所以該35萬元是陳世曜幫我代墊的酒錢
    。陳世曜告訴我說如果沒有辦法償還他所代墊的酒錢，而且
    我沒有工作，所以陳世曜要求把系爭房地拿去作擔保，事實
    上所有權狀是由我妹妹保管，且是由我告訴陳世曜說所有權
    狀是由我妹妹保管、而且我也拿不到所有權狀，陳世曜就說
    沒有關係可以去地政機關以遺失為由辦理補發新的所有權狀
    。（法官如何向原告甲○○說要去地政機關聲請補發所有權
    狀？）我是說沒有錢可以償還陳世曜，問看看媽媽甲○○是
    否可以幫我。（法官問：如何償還？）當時陳世曜一直要我
    的房子，當時陳世曜是說：先押在他那邊，而且要我先過戶
    給被告丙○○，這樣子的話就不會向我要35萬元，而且我也
    不知道事情的嚴重性，我以為事後償還35萬元的話就可以要
    回來房子。還沒有過戶之前我有向我妹妹借錢，但是我妹妹
    不願意借錢給我，而且陳世曜有與我妹妹先談過希望我妹妹
    可以借給我35萬元，但是我妹妹還是不願意，所以當時陳世
    曜是說房子要過戶給他的太太即被告丙○○，這樣就可以不
    用償還35萬元，因此我才去說服我的媽媽甲○○，且當初我
    是向我媽媽說要去向銀行借款，沒有跟她說要將房子過戶給
    被告丙○○之後再借款，但是如何向銀行借錢的方式是陳世
    曜告訴我如何做的。因當時原告甲○○沒有工作，必須靠我
    扶養，所以陳世曜才告訴我說要先將房子過戶給被告丙○○
    才能向銀行借的到錢。（法官問：申報權狀遺失、補發權狀
    ，是否都是由你帶著原告甲○○去申辦的？）是的，代書沒
    有介入，申辦印鑑證明、申報權狀遺失、補發權狀都是由我
    帶著我母親即原告甲○○去申辦的。（法官問：辦理過戶的
    時候，怎麼可能會不知道買賣契約書？）至於辦理過戶的事
    情是陳世曜帶原告甲○○去辦理的，當時我也有在代書那邊
    ，原告甲○○不識字，雖然我在旁邊，但是代書只是將要簽
    名蓋章的地方圈出來，要讓原告甲○○簽名、蓋章，至於細
    節部分我都沒有看到，而且買賣契約書上是否已經有文字記
    載我也沒有看清楚，且買賣雙方的合約書也都是由陳世曜拿
    走了，我們自己也沒有保留。（法官問：積欠陳世曜多少錢
    ？）我確實只有積欠陳世曜35萬元，沒有積欠達 160萬元。
    （法官問：是否有向陳世曜表示說：要以房地抵債？）過戶
    以後陳世曜就沒有與我聯絡，而且我也不知道陳世曜向銀行
    貸款多少，而且我也有繳交貸款的金額給陳世曜，我都是以
    現金交付給陳世曜，所以每個月我有交付本息15,280元給陳
    世曜，沒有想到陳世曜將房地、及向銀行貸款出來的金錢都
    吃掉了，每個月繳交本息拿給陳世曜這件事情，我母親甲○○都不知道。（法官問：學歷？）我是秀水高工進修部肄業
    ，而且全校也只有我一個人沒有畢業而已，因為白天我要工
    作，所以晚上上課也沒有精神、而且有時候還會缺課，所以
    畢業考試才會沒有通過。（法官問：系爭房地是否是原告甲○○所購買的？）不是的，是我的父親所留下來的，所以我
    不知道我父親當時購買的價格是多少。（法官問：陳世曜辦
    理貸款以後是否有再去向陳世曜要錢？）因為陳世曜要我繳
    交貸款達35萬元的話，陳世曜就會將房地過戶回來，但是陳
    世曜並沒有做到。另外所簽立的房屋租賃契約也是陳世曜要
    我去簽立的，並且是在民間公證人那邊辦理的，這間事情我
    母親都不知道。（法官問：房屋租賃契約的內容是否清楚？
    ）我不清楚，只是要我簽名，我就簽名這樣而已。』，及證
    人乙○○於本院審理時到庭證述：『（法官問：（提示不動
    產買賣契約書）該部份的文件，是否係由你所處理？並請詳
    述當時的情形？）當時我有看到賣方就是原告甲○○及其兒
    子至我們代書事務所，買方就是被告丙○○，他們是表明說
    要辦理過戶，彰化市○○路○段215之2號4樓區分所有建物之
    房地為買賣的標的，買賣價格是 338萬元，且買賣價格是完
    全按照雙方的意思而去記載，且我還有另外向雙方解釋所記
    載的內容， 100萬元是簽約款，他們表示是要以現金的方式
    給付，但是當時我並沒有看到雙方帶錢到代書事務所由雙方
    當面交付，而且我也有詢問原告甲○○是否有收到現金，原
    告甲○○表示說他有拿到錢所以原告甲○○才在不動產買賣
    契約書上收款人簽名欄簽上她的姓名。96年 6月30日所記載
    的「2百3百萬元」是筆誤，應該是「 230萬元」，該部份也
    是原告甲○○及其兒子與被告丙○○一起至我們代書事務所
    ，他們雙方並沒有當面交付現金，雙方都表示有交付，所以
    原告甲○○才會收款人簽名欄上簽名。買方表示在取得房屋
    後希望能夠再去貸款，並提高貸款的成數，買方好像有把貸
    款下來的錢先去清償第二順位抵押權人，而且我也不知道他
    們確實債務金額是多少，我只負責幫雙方書寫不動產買賣契
    約書、辦理過戶而已，其餘的事情我不清楚。（法官問：有
    無看過買方即被告丙○○的先生有交付 195萬元給原告甲○○的兒子？）我從來沒有看過雙方在我面前交付現金，我都
    是依照他們的口述而去製作不動產買賣契約書的。（法官問
    ：辦理過戶移轉登記，除了簽約金、尾款，交付權狀部分是
    否需要與他們接觸？）需要，96年 5月16日簽約當天我向賣
    方提出權狀等文件，賣方說他房地權狀遺失，我也有建議她
    回去找找看，但是原告甲○○事後打電話向我表示說他的權
    狀遺失了，並表示說會自己去地政事務所辦理補發，所以我
    就等補發新的所有權狀再幫他們辦理過戶，印鑑證明也是原
    告甲○○自己去申請、提出，印鑑證明也是只有賣方需要提
    出，所以身分證影本、印鑑證明、權狀繳齊後我再去辦理過
    戶，過戶之前先寫繳交尾款的部分。（原告訴訟代理人問：
    原告甲○○何時告訴你權狀遺失？）簽約當天。（原告訴訟
    代理人問：撰寫契約時，原告甲○○與他的兒子是否都坐在
    桌旁？）是的。（原告訴訟代理人問：是與原告甲○○或是
    原告甲○○的兒子談？）都有。（被告訴訟代理人問：雙方
    之間可能有債務的關係，是否知道誰欠誰？）賣方欠買方。
    （被告訴訟代理人問：依照剛剛所述不知道確實積欠的金額
    ，簽約當天雙方真正的意思是要辦理過戶、還是要去辦理貸
    款？）真正的意思辦理過戶。（被告訴訟代理人問：簽約當
    天有無提及要以辦理過戶抵債務的情形？）有提到要以辦理
    過戶抵債務的情形，但是也沒有講到實際的金額。』等情節
    ，稽諸上開證人證述兩造就系爭房地簽訂買賣契約及辦理所
    有權移轉登記之歷程，具見申辦印鑑證明、明知所有權狀並
    無遺失卻申報遺失而申請補發所有權狀及前往代書事務所簽
    訂買賣契約等事項，均係原告聽從其子王金榮，且由其子王
    金榮陪同辦理之，又將系爭房地之所有權移轉登記予被告，
    乃原告之子王金榮為償還其欠負訴外人陳世曜之債務，而與
    訴外人陳世曜商議之結果，其間實際之爭議，無非係『如原
    告之子王金榮所證述：由被告取得系爭房地所有權後再向銀
    行貸款，藉以償還原告之子王金榮欠負訴外人陳世曜之35萬
    元債務？抑或被告所辯：由被告取得系爭房地所有權，藉以
    抵償原告之子王金榮欠負訴外人陳世曜之 160萬元債務？』
    ，姑不論被告之抗辯是否足以採信，倘如原告之子王金榮所
    言，則原告主張其前往代書事務所辦理買賣系爭房地之手續
    時，不知係辦理買賣，以為係辦理貸款手續，此顯悖常情！
    且衡諸上情，縱認原告有受詐欺之情事，惟故意示以不實之
    事，使原告陷於錯誤者，亦僅原告之子王金榮而已，殊難逕
    認被告與其夫即訴外人陳世曜有共同詐欺原告之行為，是依
    上開證人之證詞，尚難為有利於原告之認定。另按因被詐欺
    或被脅迫而為意思表示者，表意人得撤銷其意思表示。但詐
    欺係由第三人所為者，以相對人明知其事實或可得而知者為
    限，始得撤銷之。被詐欺而為之意思表示，其撤銷不得以之
    對抗善意第三人，此於民法第92條第 1項定有明文，本件即
    便如原告所稱其係遭其子王金榮詐欺，然原告亦須證明被告
    明知此事實，或可得而知，始得援引上開法條規定撤銷詐欺
    意思表示。綜上所述，原告就其主張之事實迄未舉證加以證
    明，揆諸上揭最高法院判例、判決意旨，原告之主張即不能
    信為真實。原告既非受詐欺而為本件買賣之意思表示，則原
    告主張依民法第92條第1項規定及第93條第1項規定於法定除
    斥期間內撤銷系爭房地買賣之意思表示，自屬無理由。
  (三)按所有人對於無權占有或侵奪其所有物者，得請求返還之；
    對於妨害其所有權者，得請求除去之；有妨害其所有權之虞
    者，得請求防止之，民法第 767定有明文。準此，物上請求
    權之主體須為所有人。本件系爭房地之所有人現為被告，而
    非原告，此有土地登記謄本、建物登記謄本附卷可稽（見本
    院卷第20、21頁），而原告撤銷買賣系爭房地之意思表示為
    無理由，已論述如上，則被告仍為系爭房地之所有人，原告
    自不得對被告主張妨害除去請求權，而請求塗銷系爭所有權
    移轉登記，是原告民法第 767條前段規定訴請被告塗銷系爭
    房地所有權移轉登記，難謂正當，應予駁回。
  (四)原告主張依民法第92條第1項規定及第93條第1項規定於法定
    除斥期間內撤銷系爭房地買賣之意思表示，既屬無理由，兩
    造間就系爭房地所為之買賣仍合法有效，被告因買賣之原因
    取得系爭房地之所有權，自無構成侵權行為可言，且非無法
    律上之原因而取得，從而，原告依民法第184條第1項前段、
    第213條第1項、第 179條請求被告塗銷系爭房地所有權移轉
    登記，均屬無理由，自不能准許。
七、本件判決之基礎已臻明確，兩造其餘攻擊防禦方法及舉證，
    經審酌後於判決之結果並無影響，爰不再贅詞論列。
八、訴訟費用負擔之依據：民事訴訟法第78條。
中    華    民    國    98    年    9     月    18    日
                        民事第二庭法  官  邱月嬌
以上正本係照原本作成。
如對本判決上訴，須於判決送達後20日內向本院提出上訴狀（須
附繕本）。
中    華    民    國    98    年    9     月    18    日
                                  書記官  呂雅惠


司法院資訊處製作；財團法人民間司法改革基金會備份。
